【裁判字號】    92,訴,412
【裁判日期】    920505
【裁判案由】    偽造文書
【裁判全文】
臺灣板橋地方法院刑事判決                          九十二年度訴字第四一二號
    公  訴  人    臺灣板橋地方法院檢察署檢察官
    被      告    乙○○
右列被告因偽造文書等案件，經檢察官提起公訴（九十一年度偵字第一九五六二號）
及移
左：
    主  文
乙○○行使偽造私文書，足以生損害於公眾及他人，處有期徒刑捌月。民國九十年五
月二十日亞東小客車租賃有限公司小客車租賃契約書壹份上偽造之「甲○○」名義之
署押貳枚、租賃車輛交車單壹份上偽造之「甲○○」名義之署押壹枚，偽造之「甲○
○」名義之國民身分證、普通小型車駕駛執照各壹張（編號均為Ｚ00000000
0號），均沒收。
    事  實
一、緣乙○○前曾在甲○○開設之通訊行任職，對甲○○之身分資料知之甚詳，竟基
    於行使偽造私文書及特種文書之犯意，於民國九十年五月二十日十七時許，持屬
    其所有、偽造之「甲○○」名義之國民身分證、普通小型車駕駛執照各一張（編
    號均為：Ｚ000000000號）（此二張偽造之國民身分證、駕駛執照，係
    乙○○與自稱「蕭登超」之成年男子，於八十六年十月至十一月間共同偽造者，
    乙○○此部分偽造行為，業經臺灣高等法院九十年度上訴字第三四八０號判決確
    定，本案未經起訴），至位於臺北市○○○路○段十五號之「亞東小客車租賃有
    限公司」（下簡稱：亞東公司），出示上開偽造之國民身分證、駕駛執照而行使
    之，自稱「甲○○」，向亞東公司人員劉子榕表示租車之意思，繼而同時在亞東
    公司「小客車租賃契約書」一份上之承租人簽名欄位及保險條件簽認欄之拒絕欄
    位偽造「甲○○」名義之署押各一枚，在亞東公司租賃車輛交車單一份上之承租
    人簽名欄位偽造「甲○○」名義之署押一枚，偽造承租人為「甲○○」名義之小
    客車租賃契約書、租賃車輛交車單各一份，交予劉子榕，而行使之，承租車號Ｂ
    Ｂ－八０九七號自用小客車，供己使用，均足生損害於甲○○，及亞東公司、交
    通監理機關對該車承租人（使用人）身分辨識之正確性。嗣乙○○駕駛該車於九
    十年六月十八日十時六分許、同日十一時六分許、同日十二時十二分許，行經國
    道一號高速公路南向一百五十七公里、二百五十五公里、三百六十公里三百公尺
    等處時，因超速行駛經警察機關以科學儀器採證（非當場攔截告發），逕行舉發
    ，亞東公司呈報車輛使用人為「甲○○」，甲○○本人收受通知後始知其上情，
    爰訴請檢察官偵查。另並因乙○○於小客車租期屆滿後，遲未續約或返還小客車
    ，經亞東公司委託豐泰汽車股份有限公司派人於九十年九月九日凌晨二時三十分
    許，在臺北市○○○路○段二一六巷內尋獲該車並拖回亞東公司，九十年九月十
    日案外人臧其順出面向劉子榕稱欲取回置於小客車內之物品，經劉子榕報警陪同
    檢視小客車車內物品，發現車內有毒品海洛因等物，經警追查發現上情。
二、案經被害人甲○○訴由臺灣板橋地方法院檢察署檢察官偵查起訴及臺北市政府警
    察局內湖分局移送臺灣士林地方法院檢察署檢察官移送併辦。
    理  由
一、訊據被告乙○○對右揭出示偽造之「甲○○」名義之國民身分證、駕駛執照向亞
    東公司租車，偽造「甲○○」名義之小客車租賃契約書、租賃車輛交車單各一份
    行使之等事實，坦承不諱，並經被害人甲○○及證人劉子榕分別於警詢及偵查中
    指證綦詳，且有偽造「甲○○」名義之國民身分證影本、駕駛執照影本、小客車
    租賃契約書影本、租賃車輛交車單影本各一份、舉發違反道路交通管理事件通知
    單影本三紙為證。本件事證明確，被告行使偽造特種文書及行使偽造私文書等犯
    行，均洵堪認定。
二、核被告所為，係犯刑法第二百十六條、第二百十二條之行使變造特種文書（國民
    身分證、駕駛執照）罪，同法第二百十六條、第二百十條之行使偽造私文書罪。
    被告於上開二份同一名義人之文書上，接續偽造「甲○○」名義署押之行為，為
    偽造私文書之階段行為，偽造私文書之低度行為復為高度之行使偽造私文書犯行
    所吸收，僅論行使偽造私文書罪。被告所犯行使變造特種文書罪、行使偽造私文
    書罪，有方法結果之牽連犯關係，應從一重之行使偽造私文書罪處斷。茲審酌被
    告前曾因偽造「甲○○」名義之國民身分證等證件，偽造「甲○○」名義之私文
    書、有價證券，經臺灣板橋地方法院檢察署檢察官提起公訴，於九十年二月十二
    日繫屬於本院，九十年八月八日經本院以九十年度訴字第三０七號判決，判處有
    期徒刑年陸月，嗣經臺灣高等法院駁回其上訴而確定，有臺灣高等法院被告全
    國前案紀錄表、臺灣板橋地方法院檢察署全國刑案資料查註表各一份在卷可考，
    並有本院九十年度訴字第三０七號刑事判決書一份在卷可參，被告於上揭案件在
    本院審理期間，猶不知警惕、悔改，再為本件犯行，惡性非輕，其本案犯行所生
    之危害，及事後坦承犯行之態度等一切情狀，量處如主文所示之刑。
三、前述亞東公司小客車租賃契約書、租賃車輛交車單各一份上偽造之「甲○○」名
    義之簽名署押各二枚、一枚，依刑法第二百十九條規定，宣告沒收。被告偽造之
    「甲○○」名義之國民身分證、駕駛執照各一張，屬被告所有，且供其本件犯罪
    之用，而前案尚未取得原物執行沒收，爰依刑法第三十八條第一項第二款之規定
    ，宣告沒收。
四、公訴意旨另以：被告租賃上開小客車，係意圖為自己不法之所有，基於詐欺取財
    之犯意，認被告租車行為，另涉犯刑法第三百三十九條第一項之詐欺取財罪嫌等
    語。按犯罪事實應依證據認定之，無證據不得推定其犯罪事實，刑事訴訟法第一
    百五十四條定有明文。訊據被告否認有何詐欺取得小客車之不法所有之犯意，辯
    稱：我有付租金，車子後來被朋友借走，朋友有跟我說車子被亞東公司拖走，有
    寫在地上等語。經查：被告雖冒用「甲○○」名義承租上開小客車，惟其陸續有
    給付一個月之租金新臺幣（下同）三萬三千元，嗣雖逾期未續租及未主動返還小
    客車，惟被告有留聯絡電話予劉子榕，劉子榕仍有與被告取得聯絡，被告一直要
    求延期付款等事實，為證人劉子榕於警詢中證述明確。被告既有給付第一個月租
    金，並留下可聯絡之電話號碼予劉子榕，而非取得小客車後即不知所蹤，尚難認
    被告於出面租車之始，即有意圖為自己不法所有，詐取小客車之詐欺犯意，被告
    辯稱：其無詐欺取得小客車之犯意，尚屬可信。此外，復查無積極證據足資證明
    被告有意圖為自己不法之所有，詐取小客車之犯意，被告此部分犯罪應屬不能證
    明。惟因公訴意旨認被告此部分犯嫌，與前開論罪之行使變造特種文書及行使偽
    造私文書罪，有牽連犯之裁判上一罪關係，爰不另為無罪判決之諭知。
五、公訴意旨又以：被告於租車時，另有偽造「甲○○」署名於客戶資料表之行為，
    因認被告此部分行為亦成立（行使）偽造私文書罪嫌等語。惟查該紙客戶資料表
    上方之顧客姓名欄位內，固填載有「甲○○」三字，有客戶資料表影本一份在卷
    足稽。惟填載此一「甲○○」姓名之目的應僅是在識別向亞東公司承租小客車之
    客戶為何人，一如上開小客車租賃契約書、租賃車輛交車單上方欄位之承租人姓
    名欄位之作用同，而非以該「甲○○」簽名之意思而為之，當不生偽造私文書或
    署押之問題，且該紙客戶資料表亦無顧客簽名確認身分之欄位，此見該紙資料表
    自明。是被告此部分填載行為，尚不構成偽造私文書或行使偽造私文書罪。惟因
    公訴意旨認被告此部分犯嫌，與前開論罪之同一罪名，有接續犯之一罪關係，爰
    不另為無罪判決之諭知。
六、臺灣士林地方法院檢察署九十二年度偵緝字第二五０號案件併辦意旨略以：被告
    承租上開小客車後，應於九十年六月十九日還車，被告逾期未還，竟意圖為自己
    不法之所有，將該小客車侵占入己，因認被告逾期未還之行為，係犯刑法第三百
    三十五條第一項之普通侵占罪嫌，並與本案原起訴之偽造文書犯行有牽連犯之裁
    判上一罪關係，為起訴效力所及，爰移送併辦等語。惟查被告租車逾期未還係原
    公訴起訴書未記載之事實。按刑法第五十五條規定「犯一罪而其方法或結果之行
    為犯他罪名者」，學說上稱為牽連犯，係指行為人意念中祇欲犯某罪，而其實施
    犯罪之方法，或其實施犯罪之結果，觸犯行為人目的行為以外之其他罪名而言。
    牽連犯之數行為間，有無方法或結果與目的之牽連關係存在，不但須數罪之犯意
    俱在行為人之主觀意思內，並應參酌行為時客觀的事實以為決定；即數行為之間
    ，除其犯意應連貫外，尚須其數行為在客觀上足認具有直接而密切的不可分離關
    係，始克成立。移送併辦意旨所指之被告侵占犯嫌，距被告行使偽造私文書犯罪
    完成之時，已在一個月以上，且若被告有侵占犯行，其犯意亦應在逾期未還後始
    發生，是被告所為行使偽造私文書犯行與移送併辦意旨所指之後來發生之侵占犯
    嫌，應係犯意各別，而非犯意連貫，各行為彼此間亦無方法（或結果）與目的之
    直接密切關係，應不成立牽連犯，而無裁判上一罪關係，移送併辦意旨所指之被
    告侵占犯嫌，應非本案起訴效力所及，本院尚難一併審判，應退回由檢察官另行
    處理。
七、被告本案犯行與前開臺灣高等法院九十年度上訴字第三四八０號確定判決之犯罪
    事實，二者間隔已二年以上，顯非基於概括犯意為之，自無連續犯之裁判上一罪
    關係，為臺灣高等法院九十年度上訴字第三四八０號確定判決敘明在卷，被告本
    案犯罪事實，尚非該前案確定判決效力所及，無一事不再理之問題，本院仍應審
    判，附此敘明。
據上論斷，應依刑事訴訟法第二百九十九條第一項前段，刑法第二百十六條、第二百
十二條、第二百十條、第五十五條、第二百十九條、第三十八條第一項第二款，罰金
罰鍰提高標準條例第一條前段，判決如主文。
本案經檢察官徐名駒到庭執行職務。
中      華      民    國      九十二      年      五      月    五    日
                                        臺灣板橋地方法院刑事第四庭
                                          法  官    王復生
右正本證明與原本無異。
如不服本判決，應於判決送達後十日內向本院提出上訴狀 (應附繕本) ，上訴於
臺灣高等法院。
                                          書記官    黃美雲
中      華      民      國      九十二      年    五    月    九    日
附錄本案論罪科刑法條全文
刑法第二百十六條：
行使第二百十條至第二百十五條之文書者，依偽造、變造文書或登載不實事項或使登
載不實事項之規定處斷。
刑法第二百十二條：
偽造、變造護照、旅券、免許證、特許證及關於品行、能力、服務或其他相類之證書
、介紹書，足以生損害於公眾或他人者，處一年以下有期徒刑，拘役或三百元以下罰
金。
刑法第二百十條：
偽造、變造私文書，足以生損害於公眾或他人者，處五年以下有期徒刑。


司法院資訊處製作；財團法人民間司法改革基金會備份。
